【裁判字號】    90,易,989
【裁判日期】    900919
【裁判案由】    詐欺
【裁判全文】
臺灣彰化地方法院刑事判決                            九十年度易字第九八九號
    公  訴  人  臺灣彰化地方法院檢察署檢察官
    被      告  乙○○
右列被告因詐欺案件，經檢察官提起公訴（九十年度偵字第三一二號），本院判決如
左：
    主      文
乙○○連續意圖為自己不法之所有，以詐術使人將本人之物交付，處拘役伍拾玖日，
如易科罰金，以佰元折算壹日。
    事      實
一、乙○○與合力混凝土股份有限公司（以下簡稱合力公司）原無業務往來關係，而
    乙○○亦明知其所承包之工程之工程款並無法支付其所訂購之預拌混擬土之貨款
    ，且其亦無資力足以支付該預拌混擬土之貨款，其竟基於意圖為自己不法之所有
    之概括犯意，連續於民國八十九年三月一日、同年月三日、同年月四日，打電話
    至彰化縣社頭鄉○○村○○路○段二一一九號合力公司，先後佯向合力公司訂購
    預拌混凝土三批（規格三０００ＰＳＩ、數量五立方米、單價新台幣（以下同）
    一千二百七十五元、金額六千三百七十五元、規格三０００ＰＳＩ、數量三立方
    米、單價一千二百七十五元、金額三千八百二十五元、規格三０００ＰＳＩ、數
    量四十立方米、單價一千二百七十五元、金額五萬一千元），共計六萬一千二百
    元，並佯稱：貨款於出貨後即能支付等語，致使合力公司因而陷於錯誤，以為乙
    ○○定能於出貨後支付貨款，遂分別於同年月一日、三日、四日依約送貨至乙○
    ○所指定之地點即彰化縣社頭鄉湳底村，並由乙○○予以簽收。嗣合力公司於八
    十九年三月四日送貨後欲向乙○○收取貨款時，乙○○即向合力公司佯稱：過二
    天伊即會將貨款拿到公司云云，以為搪塞，嗣後乙○○均未支付貨款，且合力公
    司遍尋不著乙○○，始知受騙。
二、案經被害人合力公司訴請台灣彰化地方法院檢察署檢察官偵查起訴。
    理      由
一、訊據被告乙○○固坦承曾於右揭時、地向告訴人合力公司訂購預拌混擬土，至今
    未支付貨款之事實不諱，惟矢口否認有詐欺犯行，辯稱：當時該工程共估價十三
    萬元，其中圍牆部分包給外勞八萬元，其餘水泥地只剩五萬元足以支應，其中的
    原料除混凝土外，尚有泥土及沙各一萬元，工人的工錢三萬元，且因我父親得急
    性胰臟炎，所以我把貨款用在我父親的急診上，所以才會沒有錢支付貨款，我並
    非故意詐騙合力公司云云。經查，右揭事實業經告訴人合力公司之代理人甲○○
    指訴甚詳，且如被告所辯：當時該工程共估價十三萬元，其中圍牆部分包給外勞
    八萬元，其餘水泥地只剩五萬元足以支應，其中的原料除混凝土外，尚有泥土及
    沙各一萬元，工人的工錢三萬元等語，則被告於向告訴人訂購混凝土時即知其根
    本無剩餘之錢足以支付混凝土之貨款，且被告之父陳源億係於八十九年三月二十
    三日始在竹山秀傳醫院就診，此有竹山秀傳醫院函一份在卷可稽，是以被告所辯
    顯係事後卸責之詞，不足採信，此外復有合力公司預拌混凝土請款單及送貨單各
    三紙在卷足憑，足認被告顯係明知其所承包之工程之工程款並無法支付其所訂購
    之預拌混擬土之貨款，且其亦無資力足以支付該預拌混擬土之貨款，仍先後佯向
    合力公司訂購預拌混凝土三批，並佯稱：貨款於出貨後即能支付等語，致使合力
    公司因而陷於錯誤，以為被告定能依約支付貨款，故被告具不法所有之意圖灼然
    可見，是以被告所辯顯係事後卸責之詞，不足採信，本件事證已臻明確，被告犯
    行堪予認定。
二、核被告所為，係犯刑法第三百三十九條第一項詐欺取財罪。被告先後三次詐欺犯
    行，時間緊接，犯罪構成要件相同，顯係基於概括之犯意反覆為之，應依連續犯
    論以一罪並依法加重其刑。按被告行為後，刑法第四十一條「犯最重本刑為三年
    以下有期徒刑以下之刑之罪，而受六月以下有期徒刑或拘役之宣告，因身體、教
    育、職業或家庭之關係，執行顯有困難者，得以一元以上三元以下折算一日，易
    科罰金」之規定，已於九十年一月十日經總統公布修正為「犯最重本刑為五年以
    下有期徒刑以下之刑之罪，而受六月以下有期徒刑或拘役之宣告，因身體、教育
    、職業或家庭之關係或其他正當事由，執行顯有困難者，得以一元以上三元以下
    折算一日，易科罰金。但確因不執行所宣告之刑，難收矯正之效，或難以維持秩
    序者，不在此限。併合處罰之數罪，均有前項情形，其應執行之刑逾六月者，亦
    同」，經比較上開條文，以適用修正後之規定為最有利於被告，故依刑法第二條
    第一項前段規定，關於易科罰金之規定，自應適用修正後之刑法第四十一條之規
    定為妥，附此說明。爰審酌被告犯罪之動機、目的、手段、所生危害、犯罪後之
    態度及被告至今尚未與告訴人和解等一切情狀，量處如主文所示之刑，並諭知易
    科罰金之折算標準，以資懲儆。
據上論斷，應依刑事訴訟法第二百九十九條第一項前段，刑法第三百三十九條第一項
、第二條第一項前段、修正後第四十一條第一項前段、第五十六條，罰金罰鍰提高標
準條例第一條前段、第二條，判決如主文。
中      華      民      國    九十      年      九      月    十九      日
                                臺灣彰化地方法院刑事第二庭
                                      法      官  石  馨  文
右正本證明與原本無異。
如不服本判決，應於判決送達後十日內，向本院提出上訴狀（須附繕本）。
告訴人或被害人對於判決如有不服具備理由請求檢察官上訴者，其上訴期間之計算係
以檢察官收受判決正本之日期為準。
                                      法院書記官  王  振  州
中      華      民      國    九十      年      九      月    二十      日
附錄本案所犯法條：
刑法第三百三十九條第一項
意圖為自己或第三人不法之所有，以詐術使人將本人或第三人之物交付者
，處五年以下有期徒刑、拘役或科或併科一千元以下罰金。


司法院資訊處製作；財團法人民間司法改革基金會備份。
